【裁判字號】    95,簡,78
【裁判日期】    950414
【裁判案由】    勞保
【裁判全文】
臺北高等行政法院判決
                                     95年度簡字第00078號
原      告  甲○○
被      告  勞工保險局
代  表  人  乙○總經理）住同.
訴訟代理人  丁○○
            丙○○
上列當事人間因勞保事件，原告不服行政院勞工委員會中華民國
94年3月25日勞訴字第0930065538號訴願決定（發文日期：94年4
月4日），提起行政訴訟。本院判決如下：
    主  文
原告之訴駁回。
訴訟費用由原告負擔。
    事實及理由
一、程序說明：
    本件原分案編號為本院民國（下同）94年度訴字第1117號，
    依通常訴訟程序審理，惟查本件訴訟標的之價額在新臺幣（
    下同）20萬元以下，依行政訴訟法第229 條第2 項、第1 項
    第3 款規定及司法院92年9 月17日院台廳行一字第23681 號
    令，應適用簡易程序，本院並依同法第233 條第1 項規定，
    不經言詞辯論，逕行裁判。
二、事實概要：
    原告原以臺北市音樂業職業工會為投保單位，參加勞工保險
    為被保險人。原告以其因左側顏面壞死性筋膜炎術後遺存疤
    痕，前曾於92年9 月3 日（被告收文日期）檢據申請殘廢給
    付。案經被告審查，以原告顏面遺存之疤痕屬於規則之線狀
    疤痕，殘廢程度未合勞工保險殘廢給付標準表所定給付標準
    ，乃以92年9 月29日保給殘字第09260743390 號函核定所請
    殘廢給付應不予給付。原告復以其車禍致臉上不規則線狀疤
    痕10公分，於93年2 月26日（被告收文日期）檢據申請殘廢
    給付。案經被告審查，以原告因同一事故重複申請，乃以93
    年4 月13日保給殘字第09310077970 號函（下稱原處分）不
    予受理。原告不服，向勞工保險監理委員會申請審議，經該
    會以93年11月23日93保監審字第3780號審定書駁回，原告仍
    不服，提起訴願遭決定駁回後，遂提起行政訴訟。
三、原告主張：被告係以非臨床醫師透過相片為紙上作業判定，
    惟馬偕紀念醫院92年2 月19日出具之勞工保險殘廢診斷書，
    業經原告車禍致造成疤痕之臨床手術、住院及門診之整形外
    科主治醫師蓋章，認定原告臉上為10公分不規則線狀疤痕且
    顯著。據此，依行政訴訟法第5 條第2 項及勞工保險條例第
    53條規定，求為判決撤銷訴願決定、爭議審定及原處分，並
    命被告作成核付原告178,926 元之行政處分云云。
四、被告則以：原告以其因左側顏面壞死性筋膜炎術後遺存疤痕
    ，於92年9 月3 日申請殘廢給付，並檢送馬偕紀念醫院92年
    8 月28日出具同日治療終止審定成殘之勞工保險殘廢診斷書
    及照片為證，經被告送請專科醫師審查，審查意見謂︰「依
    所附照片顯示江先生（即原告）顏面留存之疤痕屬於規則之
    線狀疤痕，與給付標準不符。」等語，據此，被告以原告顏
    面部位遺存之疤痕未合勞工保險殘廢給付標準表所定之給付
    標準，乃以92年9 月29日保給殘字第09260743390 號函核定
    所請殘廢給付應不予給付，然原告於93年2 月26日復以同一
    事故再次申請殘廢給付，被告以其係因同一事故重複申請，
    且無提出新事證，乃以原處分不予受理；又原告不服原處分
    ，向勞工保險監理委員會申請審議時，亦經該會送請專科醫
    師審查，審查意見謂：「依92年2 月19日馬偕醫院診斷書及
    相關病歷資料，本例顏面之疤痕屬於規則之線狀疤痕，未達
    請領標準，核定不給付並無不當。」據此，本件業經二位不
    同醫師審查咸認原告所患未達前開殘廢給付標準，原處分核
    定所請殘廢給付不予給付，並無違法，求為判決駁回原告之
    訴等語。
五、按勞工保險條例第53條規定：「被保險人因普通傷害或罹患
    普通疾病，經治療終止後，如身體遺存障害，適合殘廢給付
    標準表規定之項目，並經保險人自設或特約醫院診斷為永久
    殘廢者，得按其平均月投保薪資，依同表規定之殘廢等級及
    給付標準，1 次請領殘廢補助費，…。被保險人領取普通傷
    病給付期滿，或其所患普通傷病經治療1 年以上尚未痊癒，
    如身體遺存障害，適合殘廢給付標準表規定之項目，並經保
    險人自設或特約醫院診斷為永不能復原者，得比照前項規定
    辦理。」勞工保險殘廢給付標準表第57項「頭、臉、頸部醜
    形」障害系列附註規定：「一、頭部、顏面部及頸部之醜形
    係指本表前列眼瞼、鼻及耳廓缺損以外，遺存於頭部、臉部
    及頸部日常露出有礙外觀之醜形者。二、『顯著醜形』依左
    列範圍為準：(一)在頭部遺存手掌大（不包括5 指）以上之瘢
    痕者。(二)在顏面部遺存雞卵大以上之瘢痕或5 公分以上之不
    規則線狀痕，或直徑3 公分以上之組織凹陷（與人相遇時可
    引起他人注意之程度）者。(三)在頸部遺存手掌大（不包括含
    5 指）以上之瘢痕者。…」又「『不規則線痕』並不以『瘢
    痕』或『組織凹陷』為必要條件，是以經審核被保險人之顏
    面遺存5 公分以上之不規則線狀痕，應即符合殘廢給付標準
    ；至於所稱『不規則線狀痕』，係指該線狀痕未具有規則性
    或非直線型態。」業經行政院勞工委員會92年9 月25日勞保
    三字第0920051265號函釋在案，核與上開規定意旨無違，被
    告辦理相關案件，自得據之適用。
六、原告為勞工保險之被保險人，以其因左側顏面壞死性筋膜炎
    術後遺存疤痕，前曾於92年9 月3 日檢據申請殘廢給付，案
    經被告審查，以原告顏面遺存之疤痕屬於規則之線狀疤痕，
    殘廢程度未合勞工保險殘廢給付標準表所定給付標準，乃以
    92年9 月29日保給殘字第09260743390 號函核定所請殘廢給
    付應不予給付，原告復以其車禍致臉上不規則線狀疤痕10公
    分，於93年2 月26日檢據申請殘廢給付等情，為兩造所不爭
    ，並有勞工保險殘廢給付申請書、勞工保險殘廢診斷書、照
    片附原處分卷可稽，為可確認之事實。
七、原告以其因左側顏面壞死性筋膜炎術後遺存疤痕，於92年9
    月3 日申請殘廢給付，依其提出之馬偕紀念醫院92年8 月28
    日掣給同日治療終止審定成殘之勞工保險殘廢診斷書記載：
    「傷病名稱：左側顏面壞死性筋膜炎。治療經過：經住院治
    療後逐漸恢復。初診日期：91年5 月4 日。住院診療期間：
    91 年5月7 日至91年6 月6 日。門診治療期間：91年6 月11
    日至92年8 月28日。殘廢部位：左臉（如…圖示）。疤痕大
    於5 公分。」惟未勾選「顏面部遺存雞卵大以上之瘢痕或5
    公分以上之不規則線狀痕，或直徑3 公分以上組織凹陷（與
    人相遇時可引起他人注意之程度）者」，所繪之附圖係自鼻
    翼延法令紋而下之幾呈直線疤痕。再依原處分卷所附之原告
    顏面部照片，該疤痕幾呈線狀，規則平整，無組織凹陷，色
    澤又與四周皮膚相近，殊難謂與人相遇時可引起他人如何之
    注意，與前揭所稱之「顯著醜形」尚屬有間。經被告將原告
    所檢附之上開勞工保險殘廢診斷書及照片送請專科醫師審查
    ，審查意見謂︰「依所附照片顯示江先生（即原告）顏面留
    存之疤痕屬於規則之線狀疤痕，與給付標準不符。」等語，
    有審查意見表附原處分卷可參。被告以原告顏面部位遺存之
    疤痕未合勞工保險殘廢給付標準表所定之給付標準，乃以92
    年9 月29日保給殘字第09260743390 號函核定所請殘廢給付
    應不予給付，原告未表示不服而提起行政救濟，該行政處分
    業已確定。
八、原告於93年2 月26日復以同一事故再次申請殘廢給付，依其
    提出之馬偕紀念醫院93年2 月19日掣給同日治療終止審定成
    殘之勞工保險殘廢診斷書記載：「傷病名稱：顏面壞死性筋
    膜炎。治療經過：經住院治療後逐漸恢復。初診日期：91年
    5 月4 日。住院診療期間：91年5 月7 日至91年6 月6 日。
    門診治療期間：91年6 月11日至93年2 月19日。殘廢部位：
    左臉（如…圖示）。」固於附圖註明：不規則線狀痕，及勾
    選「顏面部遺存雞卵大以上之瘢痕或5 公分以上之不規則線
    狀痕，或直徑3 公分以上組織凹陷（與人相遇時可引起他人
    注意之程度）者」，惟所繪之附圖係自鼻翼延法令紋而下之
    幾呈直線疤痕。再依原處分卷所附之原告顏面部彩色照片及
    經本院於95年1 月19日準備程序期日當庭勘驗原告顏面部疤
    痕之結果，該疤痕幾呈線狀，規則平整，無組織凹陷，色澤
    又與四周皮膚相近，殊難謂與人相遇時可引起他人如何之注
    意，與前揭所稱之「顯著醜形」尚屬有間。復觀之原告左側
    顏面壞死性筋膜炎除於91年5 月7 日至91年6 月6 日住院手
    術治療外，亦未再經其他手術治療，且此次勞工保險殘廢診
    斷書附圖所繪原告之疤痕與前次申請所附馬偕紀念醫院92年
    8 月28日掣給同日治療終止審定成殘之勞工保險殘廢診斷書
    上所繪完全相同，此次所附照片之原告顏面疤痕情形亦與前
    次申請所附照片之顏面疤痕情形相同，是原告此次申請殘廢
    給付，並無關於顏面顯著醜形之新事證。本件再經勞工保險
    監理委員會審議時亦送請專科醫師審查，審查意見謂：「依
    93（誤載為92）年2 月19日馬偕醫院診斷書及相關病歷資料
    ，本例顏面之疤痕屬於規則之線狀疤痕，未達請領標準，核
    定不給付並無不當。」有審查意見表附審定卷可憑，該審查
    結果並無違法處，足供參考。
九、按勞工保險條例第28條、第56條及勞工保險條例施行細則第
    76條第3 項規定，被告於審核勞保給付案件時，除以被保險
    人所檢附之保險資料、殘廢診斷書等書面資料予以審核外，
    亦得調查有關之文件、得另行指定醫院或醫師複檢，並得通
    知出具殘廢診斷書之醫療機構檢送必要之檢查紀錄或有關診
    療病歷，故專門醫師殘廢診斷證明僅為參考依據，被告仍應
    依職權審查被保險人之殘廢程度，並認定事實後以為核定。
    又顏面部之疤痕，是否達到與人相遇時可引起他人如何之注
    意之「顯著醜形」之程度，既經被告於原告前次申請時及勞
    工保險監理委員會於原告此次申請時分別送請專業醫師依原
    告治療終止之病歷資料、殘廢診斷書予以審核，而未另行指
    定醫院複檢，其審核程序並無違法。原告主張依照此次殘廢
    診斷書之記載即已符合顏面顯著醜形云云，係對於被告辦理
    勞工保險程序之誤解，自不足採。
十、綜上所述，原處分否准原告所請殘廢給付，認事用法，尚無
    違誤，爭議審定及訴願決定，遞予維持，亦無不合，原告訴
    請如聲明所示，於法無據，應予駁回。
據上論結，本件原告之訴為無理由，依行政訴訟法第98條第3項
前段、第233條第1項，判決如主文。
中    華    民    國    95    年     4    月   14     日
                        第一庭法    官    胡方新
上為正本係照原本作成。
本件以訴訟事件所涉及之法律見解具有原則性者為限，始得於本
判決送達後20日內向本院提出上訴狀並表明上訴理由，如已於本
判決宣示後送達前提起上訴者，應於判決送達後20日內補具上訴
理由（均按他造人數附繕本），且經最高行政法院許可後方得上
訴。
中    華    民    國    59    年     4    月   14     日
                              書 記 官    陳幸潔


司法院資訊處製作；財團法人民間司法改革基金會備份。
